臺北高等行政法院判決
　　　　　　　　　　　　　　　　　　 93年度訴字第03728號
　　　　　　　　　　　　　　　.
原　　　告　甲○○
被　　　告　勞工保險局
代　表　人　乙○總經理）住同.
訴訟代理人　丙○○
　　　　　　丁○○
上列當事人間因老年給付事件，原告不服行政院勞工委員會中華
民國93年9月3日勞訴字第0930029031號訴願決定（發文日期：93
年9月13日），提起行政訴訟。本院判決如下：
　　主  文
原告之訴駁回。
訴訟費用由原告負擔。
　　事  實
一、事實概要：
    原告原以正有工業股份有限公司為投保單位，參加勞工保險
    為被保險人。原告以其於民國（下同）89年1月31日退職，
    申請老年給付，並經被告於89年3月17日核付15個月老年給
    付計新臺幣（下同）606,255元在案。嗣原告於93年2月19日
    （被告收文日期）申請補發52年2月8日停保前保險年資併計
    後老年給付之差額，經被告審查，以原告所請已逾2年請領
    時效，乃依90年12月21日修正生效之勞工保險條例第12條第
    2項、第3項及第30條規定，以93年3月1日保給簡字第041600
    042號函（下稱原處分）核定所請不予給付。原告不服，向
    勞工保險監理委員會申請審議，經該會以93年5月5日93保監
    審字第1150號審定書駁回，原告仍不服，提起訴願遭決定駁
    回後，遂提起行政訴訟。
二、兩造聲明：
　(一)原告聲明：
    1.訴願決定、爭議審定及原處分均撤銷。
    2.被告應作成給付原告老年給付差額485,004元之行政處分
      。
    3.訴訟費用由被告負擔。
　(二)被告聲明：如主文所示。
三、兩造之爭點：
　(一)原告主張之理由：
    1.原告於89年1月31日退職申請老年給付時，被告審定給付5
      2年2月8日以後的勞保年資15個月，原告領到老年給付606
      ,255元。嗣原告於92年6月26日因身體不適，應國外女兒
      邀請出國靜養，迄92年12月24日返國，始知勞工保險條例
      有修正，退休金有併計年資條款，惟時效2年，自90年12
      月21日起至92年12月20日止。然勞工保險條例何時通過，
      原告無從得知。而被告竟對其有義務給付之對象置之不理
      ，擱置2年後稱有普通信、掛號信通知，實為推託之詞，
      事關被保險人權利，非但未與被保險人聯繫，亦未做合法
      送達之處置，顯有過失。
    2.原告自退職後身體一直很差，不計其數之住院紀錄，3次
      大手術，有中山醫學大學附設醫院與光田綜合醫院診斷書
      為證，無經濟來源、生活困頓，先生又患中風、高血壓、
      糖尿病、殘障，兒子又因先生失業而各自流落他方，不知
      去向，生活亳無著落，豈會置可請領的退休養老給付而不
      請領。
  (二)被告主張之理由：
    本件原告於89年1月31日退職，申請老年給付，經被告核付
    。嗣原告於93年2月19日申請補發其52年2月8日停保前保險
    年資併計後老年給付之差額。依90年12月21日修正施行之勞
    工保險條例第12條第2項及第3項規定，申請補發老年給付差
    額之請求權時效，應自90年12月21日勞工保險條例第12條修
    正施行起2年內行使，原告自不得諉稱不知法律規定，而主
    張免除消滅時效規定之適用。又保險給付請求權應由被保險
    人於法律規定時效內主動行使，被告並無通知其行使之義務
    ，惟被告為保障被保險人權益，避免其逾期申請，仍分別於
    92年7月11日及同年11月3日2次發函，個別通知得申請補發
    老年給付而尚未請領之被保險人。本件原告於93年2月19日
    始申請補發，已逾2年請求權時效，被告乃以原處分否准所
    請，依法並無不合。
　　理  由
一、原告主張：原告於89年1月31日退職申請老年給付時，由被
    告審定給付52年2月8日以後勞保年資15個月，計606,255元
    ，原告於92年6月26日因身體不適，出國靜養，迄92年12月2
    4日返國後，始知勞工保險條例有修正，退休金有併計條款
    ，惟時效2年，而被告未與原告聯繫，顯有過失，據此，依
    行政訴訟法第5條第2項及勞工保險條例第12條第2項、第3項
    規定，求為判決如聲明所示云云。
二、被告則以：依90年12月21日修正施行之勞工保險條例第12條
    第2項及第3項規定，申請補發老年給付差額之請求權時效，
    應自90年12月21日勞工保險條例第12條修正施行起2年內行
    使，原告於93年2月19日始申請補發，已逾2年請求權時效，
    被告否准所請，並無違誤，求為判決駁回原告之訴等語。
三、90年12月19日修正公布、同年月21日施行之勞工保險條例第
    12條規定：「（第1項）被保險人退保後再參加保險時，其
    原有保險年資應予併計。（第2項）被保險人於88年12月9日
    以後退職者，且於本條例68年2月21日修正前停保滿2年或77
    年2月5日修正前停保滿6年者，其停保前之保險年資應予併
    計。（第3項）前項被保險人已領取老年給付者，得於本條
    施行後2年內申請補發併計年資後老年給付之差額。」
四、原告原為勞工保險之被保險人，以其於89年1月31日退職，
    申請老年給付，並經被告於89年3月17日核付15個月老年給
    付計606,255元在案。嗣原告於93年2月19日申請補發52年2
    月8日停保前保險年資併計後老年給付之差額等情，為兩造
    所不爭，並有勞工保險中斷年資申請補發申請書、勞保老年
    給付詳細資料、勞工保險被保險人異動資料附原處分卷可稽
  　，為可確認之事實。
五、按90年12月19日修正公布、同年月21日施行之勞工保險條例
    第12條規定：「（第1項）被保險人退保後再參加保險時，
    其原有保險年資應予併計。（第2項）被保險人於88年12月9
    日以後退職者，且於本條例68年2月21日修正前停保滿2年或
    77年2月5日修正前停保滿6年者，其停保前之保險年資應予
    併計。（第3項）前項被保險人已領取老年給付者，得於本
    條施行後2年內申請補發併計年資後老年給付之差額。」準
    此，關於補發老年給付之差額，須被保險人「申請」為之，
    被告並無直接主動發給之義務，亦無通知被保險人之義務，
    且申請補發老年給付差額之請求權時效，應自90年12月21日
    勞工保險條例第12條修正施行起2年內行使。本件原告於93
    年2月19日始申請補發，已逾2年請求權時效。原告雖主張其
    因身體不適出國靜養，迄92年12月24日返國後始知勞工保險
    條例修正，有併計年資之條款云云。惟查，勞工保險條例之
    修正係經立法院三讀通過，並經總統公布施行，原告自不得
    以不知法律規定，而主張無上開請求權時效規定之適用。又
    保險給付請求權應由被保險人於法律規定時效內主動行使，
    被告並無通知其行使之義務，已如上述，惟被告為保障被保
    險人權益，避免其逾期申請，基於行政程序法第165條之行
    政指導，仍分別於92年7月11日及同年11月3日2次發函，個
    別通知得申請補發老年給付而尚未請領之被保險人（包括原
    告），於請領時效截止前，向被告辦理請領手續，有函文及
    招領逾期回執附卷可參。被告已善盡通知之責，原告縱因個
    人因素未接獲或未及時拆閱被告之通知，亦不影響其請求權
    時效之進行，原告上開主張，自不足採。
六、綜上所述，原處分以已逾2年請領時效，核定否准原告所請
    ，並無違誤，爭議審定及訴願決定遞予維持，亦無不合，原
    告訴請如聲明所示，為無理由，應予駁回。
據上論結，本件原告之訴為無理由，爰依行政訴訟法第98條第3
項前段，判決如主文。
中　　華　　民　　國　　94　　年　 　9　　月　 21  　 日
                            第三庭審判長法  官  王立杰
                                        法  官  黃本仁
                                        法  官  胡方新
上為正本係照原本作成。
如不服本判決，應於送達後20日內，向本院提出上訴狀並表明上
訴理由，如於本判決宣示後送達前提起上訴者，應於判決送達後
20日內補提上訴理由書（須按他造人數附繕本）。
中　　華　　民　　國　　94　　年　 　9　　月　 21  　 日
            　　　　　　   　　　　　   書記官  陳幸潔
